【裁判字號】    98,台上,7499
【裁判日期】    981210
【裁判案由】    殺人
【裁判全文】
最高法院刑事判決            九十八年度台上字第七四九九號
上  訴  人  甲○○
上列上訴人因殺人案件，不服台灣高等法院中華民國九十八年十
月十六日第二審判決（九十八年度上訴字第一七七五號，起訴案
號：台灣士林地方法院檢察署九十七年度偵字第七七三一號），
提起上訴，本院判決如下：
    主  文
上訴駁回。
    理  由
按刑事訴訟法第三百七十七條規定，上訴於第三審法院，非以判
決違背法令為理由，不得為之。是提起第三審上訴，應以原判決
違背法令為理由，係屬法定要件。如果上訴理由書狀並未依據卷
內訴訟資料，具體指摘原判決不適用何種法則或如何適用不當，
或所指摘原判決違法情事，顯與法律規定得為第三審上訴理由之
違法情形，不相適合時，均應認其上訴為違背法律上之程式，予
以駁回。本件上訴人甲○○上訴意旨略稱：(一)、依被害人劉如華
之傷痕，不論故意或過失，均可造成，原判決未依證據明白認定
，逕認屬上訴人故意所為，未斟酌過失行為造成之可能性，有認
定事實不憑證據之違誤。(二)、自殺與他殺均可能造成本件結果，
而法醫方中民、束恆新到庭說明，亦不能解釋究係何原因、如何
造成本件之結果？此攸關上訴人利益至大，原審未依刑事訴訟法
第一百六十三條第二項但書規定為職權調查，於法不合等語。
惟查：(一)、關於上訴人故意殺害被害人劉如華一節，原判決依憑
上訴人於偵訊及第一審審理中之供認，參以證人即汽車旅館櫃檯
小姐陳玉婷、姚富美與發現屍體之證人李信用之證詞、現場相關
測繪圖、勘驗筆錄及照片以及相驗屍體證明書、法醫驗斷書、法
務部法醫研究所解剖報告書、法務部法醫研究所鑑定報告書等證
據，資為認定，洵屬有據。上訴人及其辯護人在原審所辯，上訴
人無殺人故意，事係被害人頭部快速轉動，以致割傷頸部云云，
原審參酌法醫鑑定及法醫師束恆新到庭說明，認被害人之死因為
單刃利器割喉，切斷氣管及左頸動脈而死亡，衡之人體頸部組織
，依序為皮膚、肌肉、氣管、食道，兩側有動脈，骨頭在頸後。
上訴人應該下手很重、很大、基於故意，始可能致此。反之，如
僅係被害人自己轉頭之動作，屬不經意動作，只會傷到表皮，不
可能深入頸組織、切斷氣管及左頸動脈等情，核不違經驗法則或
論理法則。上訴意旨對此原判決採證認事已說明之事項，置而不
論，仍指原判決認定事實不憑證據云云，自非上訴第三審之適法
理由。(二)、應於審判期日調查之證據而未予調查，係指對於可能
存在之待證事實，因證據之調查並予採信時，得據以為不同之認
定者而言。故屬於邏輯上不能兩立之事實，既認定其一，認定事
實所根據之理由即已否定其他，其他待證事實既無存在可能，所
憑證據即無採信之餘地，當無調查之必要。本件原判決認定上訴
人故意殺人，已如前述，無異已否定被害人自殺之事實，上訴意
旨所指關於待證自殺事實之證據，當無調查之必要，其執以指摘
原審證據調查未盡，殊屬誤會。(三)、綜上，上訴意旨徒憑己意或
就原判決已有說明之事項，漫指其違法，重為單純事實上之爭執
，難謂係適法上訴第三審之理由，其上訴違背法律上之程式，應
予駁回。
據上論結，應依刑事訴訟法第三百九十五條前段，判決如主文。
中    華    民    國  九十八  年   十二   月    十    日
                      最高法院刑事第五庭
                          審判長法官  陳  正  庸
                                法官  林  秀  夫
                                法官  宋      祺
                                法官  陳  祐  治
                                法官  林  瑞  斌
      本件正本證明與原本無異
                                      書  記  官
中    華    民    國  九十八  年   十二   月   十七   日
                                                Ａ


司法院資訊處製作；財團法人民間司法改革基金會備份。
